臺灣臺南地方法院刑事判決　　　　　　　93年度訴字第1267號
公　訴　人　臺灣臺南地方法院檢察署檢察官
被　　　告　乙○○　男　30歲.
上列被告因違反毒品危害防制條例案件，經檢察官提起公訴（93
年度毒偵字第1597號、第2321號），被告於本院審理時就被訴事
實為有罪之陳述，經本院合議庭裁定由受命法官獨任行簡式審判
程序，本院判決如下：
    主  文
乙○○連續施用第一級毒品，處有期徒刑壹年。扣案含第一級毒
品海洛因之殘渣袋肆個均沒收銷燬之。扣案之注射針筒貳拾柒支
及止血帶參條均沒收。
    事  實
一、乙○○前於民國（下同）八十九年間因施用第一級毒品海洛
    案件，經本院以八十九年度毒聲字第三○○○號裁定令入戒
    治處所施以強制戒治，並以九十年度毒聲字第七九二號裁定
    停止戒治，於九十年五月二十一日停止戒治釋放出所，而於
    九十年十月二十四日強制戒治付保護管束期滿，經臺灣臺南
    地方法院檢察署檢察官於九十年十一月十四日，以九十年度
    戒毒偵字第五六三號為不起訴處分確定；復於九十一年間因
    施用第一級毒品海洛因案件，經本院以九十一年毒聲字第八
    一一號裁定令入戒治處所施以強制戒治，並以九十二年毒聲
    字第二五○號裁定停止戒治，於九十二年二月二十一日停止
    戒治釋放出所，而於九十二年六月十一日強制戒治付保護管
    束期滿，並經本院於九十一年九月三十日以九十一年營簡字
    第二○二號判處有期徒刑十月、緩刑四年確定。詎乙○○仍
    未戒除毒癮，明知海洛因係毒品危害防制條例所明定之第一
    級毒品，不得持有及施用，竟基於施用第一級毒品海洛因之
    概括犯意，於前揭強制戒治執行完畢釋放後之五年內，自九
    十三年八月下旬某日起（起訴書誤載為「自九十三年七月二
    十八日起」）至同年十一月二十日凌晨零時三十分許止，在
    臺南縣新營市○○○街四十二號住處房間內，連續施用第一
    級毒品海洛因多次，嗣為警查獲並扣得注射針筒二十七支、
    止血帶三條及海洛因殘渣袋四個（均量微無法稱重）等物，
    因而查獲上情。
二、案經臺南縣警察局麻豆分局報告臺灣臺南地方法院檢察署檢
    察官偵查起訴並移送併辦。
    理  由
一、證據能力：
    本件業經本院裁定以簡式審判程序加以審理，依據刑事訴訟
    法第二百七十三條之二之規定，不適用刑事訴訟法有關傳聞
    法則、舉證責任、證據調查方法等有關限制證據能力之相關
    規定，合先敘明。
（一）、非供述證據：臺南縣警察局麻豆分局偵辦刑案採證涉嫌
        人尿液送驗名冊二紙（採證尿液編號分別為九三○九八
        、九三一六○）、臺南縣警察局麻豆分局九十三年八月
        十七日扣押書、臺南縣警察局麻豆分局九十三年十一月
        二十日扣押物品目錄表、臺南縣衛生局九十三年九月二
        十日衛收字第○九三○○二一三○○號尿液檢驗成績書
        、九十三年十二月八日衛收字第○九三○○二八七四一
        號尿液檢驗成績書、臺南縣警察局麻豆分局查獲涉嫌毒
        品危害防制條例毒品初步檢驗報告單、法務部調查局九
        十三年十二月十七日調科壹字第二○○○○五二九二號
        鑑定通知書、憲兵司令部刑事鑑識中心九十四年三月二
        日（九四）安鑑字第○○四四七號鑑驗通知書各一紙及
        現場照片八幀，均經被告及檢察官同意列為證據，有證
        據能力。
（二）、供述證據：被告乙○○於本院審理時之自白出於任意性
        ，亦有證據能力。
二、證據評價：
（一）、非供述證據：臺南縣警察局麻豆分局偵辦刑案採證涉嫌
        人尿液送驗名冊（採證尿液編號分別為九三○九八、九
        三一六○）二紙，足證前開尿液編號九三○九八、九三
        一六○號尿液均為被告乙○○所親自排放無訛；其次，
        前開被告乙○○所親自排放之尿液，經初驗及複驗確認
        後，確呈嗎啡（施用第一級毒品後在體內之衍生物）陽
        性反應，有臺南縣衛生局九十三年九月二十日衛收字第
        ○九三○○二一三○○號尿液檢驗成績書、九十三年十
        二月八日衛收字第○九三○○二八七四一號尿液檢驗成
        績書二紙在卷可佐，足證被告確有施用第一級毒品毒品
        之犯行，至為顯然，而臺南縣警察局麻豆分局查獲涉嫌
        毒品危害防制條例毒品初步檢驗報告單、法務部調查局
        九十三年十二月十七日調科壹字第二○○○○五二九二
        號鑑定通知書、憲兵司令部刑事鑑識中心九十四年三月
        二日（九四）安鑑字第○○四四七號鑑驗通知書各一紙
        ，亦可證扣案之物，確為第一級毒品無訛，準此諸節相
        互酌參，益證被告有施用第一級毒品海洛因及之犯行。
（二）、證據文書：臺灣臺南地方法院檢察署刑案資料查註紀錄
        表、臺灣高等法院被告全國前案紀錄表及臺灣臺南地方
        法院檢察署檢察官九十年度戒毒偵字第五六三號不起訴
        處分書各一份，足以證明被告前於八十九年間因施用第
        一級毒品海洛因案件，經本院以八十九年度毒聲字第三
        ○○○號裁定令入戒治處所施以強制戒治，並以九十年
        度毒聲字第七九二號裁定停止戒治，於九十年五月二十
        一日停止戒治釋放出所，而於九十年十月二十四日強制
        戒治付保護管束期滿，經臺灣臺南地方法院檢察署檢察
        官於九十年十一月十四日，以九十年度戒毒偵字第五六
        三號為不起訴處分確定；復於九十一年間因施用第一級
        毒品海洛因案件，經本院以九十一年毒聲字第八一一號
        裁定令入戒治處所施以強制戒治，並以九十二年毒聲字
        第二五○號裁定停止戒治，於九十二年二月二十一日停
        止戒治釋放出所，而於九十二年六月十一日強制戒治付
        保護管束期滿，並經本院於九十一年九月三十日以九十
        一年營簡字第二○二號判處有期徒刑十月、緩刑四年確
        定等情。
（三）、供述證據：被告乙○○於本院審理時，供述其自九十三
        年八月下旬起至九十三年十一月二十日，都在其位於臺
        南縣新營市○○○街四十二號住處之房間內，施用第一
        級毒品海洛因多次等語明確（見本院九十四年三月二十
        二日審理筆錄），經與前開補強證據互核均屬一致，足
（四）、有罪之判斷：
    １、按證據之「證明力」由法院本於「確信」自由判斷，但
        不得違背「經驗法則」及「論理法則」，刑事訴訟法第
        一百五十五條第一項定有明文，是法院「判斷」證據之
        證明力時，須達於確信的程度，而所謂確信，則指該確
        信之【推論過程】符合經驗法則及論裡法則，也就是支
        持結論之【理由】，必須【有理由】，亦即有憑有據，
        又符合經驗所歸納之法則，可以排除例外之任何可能性
        ，而具有【說服力】，使他人可以【相信】該事實確實
        存在。本件被告自白證據之證明力，因為被告之尿液有
        毒品反應之事實，而依經驗法則，若無其他因素，只有
        施用毒品者，才會在尿液中檢出毒品反應，足以支持被
        告自白其施用的毒品之憑信性，此推論過程又無論理法
        則之誤謬存在，顯然已經排除其他可能性存在（此項推
        理認定之論證標準，與英美法陪審制下所採之【已無合
        理懷疑】之心證標準，殊途同歸。
    ２、被告自白施用毒品之證明力，又已有前開必要之證據補
        強佐證，依刑事訴訟法第一百五十六條第二項規定，本
        件被告自白證據，經核與事實吻合而屬可信，已達確信
        的程度，應堪採信，則被告自白施用第一級毒品，顯屬
        真實，從而，其自白有完全之證明力，至為灼然。
    ３、按煙毒檢驗之步驟主要分為「篩檢」與「確認」，煙毒
　　　　篩檢的試藥包括「ＴＯＸＩ－ＬＡＢ」、「ＴＤＸ」．
  　　　．．等，這些篩檢方法都可能有干擾因素，造成「假陽
    　　性反應」，亦即會有服用安非他命或嗎啡以外的藥，但
  　　　尿液中卻出現安非他命或嗎啡陽性反應的情形，亦即使
    　　除去人為因素外，這些篩檢方法仍有一些發生錯誤的情
      　形（包括假陽性和假陰性），但由於這些篩檢方法的錯
        誤百分率並非一固定值，而是在不同的條件下有不同的
        錯誤百分率，如以氣相層析質譜儀分析法做確認，則應
        不會有假陽性反應。亦即任何在初步篩檢中得到陽性反
        應者，應該以氣相層析質譜儀做最後確認，才算完成煙
        毒檢驗的工作，現行衛生局對於尿液安非他命或嗎啡檢
        驗之方法，有免疫學分析法及ＴＯＸＩ－ＬＡＢ等，這
        些方法均屬於篩檢檢驗，確有偽陽性反應之可能，此為
        本院職務上所已知之事項。
    ４、惟參諸免疫學分析法及ＴＯＸＩ－ＬＡＢ兩者，對安非
        他命及嗎啡均會有偽陽性之可能，且其正確性因受濃度
        、偽陽性及偽陰性之影響，故並非百分之百正確（國立
        台灣大學醫學院附設醫院八十七年十月八日（八七）校
        附醫秘字第二二０一二號函參照），另法務部調查局八
        十五年九月二十六日八五發技（一）字第八五一一四九
        五二號函亦認單以免疫分析法檢驗尿液，有可能因交叉
        反應，而對服用幾種其他非煙毒或甲基安非他命藥物者
        之尿液產生偽陽性之結果，然若搭配薄層分析法，應可
        摒除絕大部分之偽陽性問題。至於使用氣相層析質譜儀
        分析法確認，則可完全排除偽陽性之干擾，從而，被告
        自白施用第一級毒品之犯行，經核其所親自排放之尿液
        ，經初驗及複驗確認後，呈嗎啡（施用第一級毒品後在
        體內之衍生物）陽性反應相符，業如前述，益見其自白
        確有證明力，應無疑義。
    ５、按海洛因係由嗎啡經化學合成而製得經注射進入人體後
        ，海洛因代謝而分解又生成嗎啡、可待因，因此施打海
        洛因後，由尿液檢驗結果即為嗎啡、可待因陽性反應。
        是以，被告自白施用海洛因，而採尿化驗之結果呈現嗎
        啡陽性反應，核屬科學上合理之現象，益徵被告之自白
        非虛。綜上各情相互以參，被告之自白經核與事實相符
        ，堪可採信，本件事證明確，被告連續施用第一級毒品
        海洛因之犯行，洵堪認定。
三、論罪科刑：
（一）、查海洛因為第一級毒品，毒品危害防制條例第二條第二
        項第一款定有明文。核被告乙○○所為，係犯毒品危害
        防制條例第十條第一項施用第一級毒品罪。被告非法持
        有第一級毒品海洛因之低度行為，已為其施用之高度行
        為所吸收，不另論罪。被告先後多次施用第一級毒品犯
        行，時間緊接，方法相同，所犯係構成要件相同之罪名
        ，顯係基於概括犯意反覆為之，應依刑法第五十六條連
        續犯規定論以一罪，並加重其刑。
（二）、爰審酌被告素行不佳，且曾因施用毒品案件，經觀察勒
        戒及強制戒治，於戒治期滿後，邀獲寬典，經檢察官為
        不起訴處分，猶不思悔改，復再度施用毒品，顯然意志
        不堅，缺乏禁絕毒害之決心，耽溺於毒品而不能自拔，
        其施用毒品足以導致精神障礙、性格異常，甚至造成生
        命危險，戕害一己之身體健康，惟屬自殘性犯罪，對社
        會危害尚小，且犯罪後坦承犯行，態度良好等一切情狀
        ，量處如主文所示之刑，以資懲儆。扣案之海洛因殘渣
        袋四個，均內含第一級毒品海洛因成份，有臺南縣警察
        局麻豆分局查獲涉嫌毒品危害防制條例毒品初步檢驗報
        告單、法務部調查局九十三年十二月十七日調科壹字第
        二○○○○五二九二號鑑定通知書、憲兵司令部刑事鑑
        識中心九十四年三月二日（九四）安鑑字第○○四四七
        號鑑驗通知書各一紙附卷可參，第一級毒品海洛因之殘
        渣與包裝袋既無法析離，爰依毒品危害防制條例第十八
        條第一項前段規定均將之宣告沒收銷燬。至扣案之注射
        針筒二十七支、止血帶三條則為被告所有供犯罪所用之
        物，業經被告供承在卷（見本院九十三年十二月二十一
        日準備程序筆錄），並有扣押物品清單二紙在卷可考，
        爰依刑法第三十八條第一項第二款之規定宣告沒收，附
        此敘明。
據上論斷，應依刑事訴訟法第二百七十三條之一第一項、第二百
九十九條第一項前段，毒品危害防制條例第十條第一項、第十八
條第一項前段，刑法第十一條前段、第五十六條、第三十八條第
一項第二款，判決如主文。
本案經檢察官甲○○到庭執行職務。
中　　華　　民　　國　　94　　年　　3 　　月　　31　　日
                        臺灣臺南地方法院刑事第十二庭
                                法  官  黃翰義
以上正本證明與原本無異。
如不服本判決，應於判決送達後十日內，向本院提出上訴狀。
                                書記官  林憶梅
中　　華　　民　　國　　94　　年　　3 　　月　　31　　日
附錄本案論罪科刑法條全文：
毒品危害防制條例第十條
施用第一級毒品者，處六月以上五年以下有期徒刑。
施用第二級毒品者，處三年以下有期徒刑。
